臺灣臺南地方法院民事裁定　　
110年度家親聲字第50號
聲  請  人  乙○○  
代  理  人  徐朝琴律師
相  對  人  丙○○ 

上列當事人間聲請變更子女姓氏事件，本院裁定如下：
    主  文
宣告甲○○之姓氏變更為母姓「陳」。
聲請程序費用新臺幣壹仟元由相對人負擔。
    理  由
一、本件聲請意旨略以：兩造於民國100年9月19日結婚，育有未
    成年子女甲○○（000年0月00日生），嗣於107年9月4日協議
    離婚，約定未成年子女甲○○之權利義務之行使與負擔由聲請
    人任之。惟自兩造離婚後，未成年子女權利義務之行使或負
    擔由聲請人任之，長期以來係由聲請人單獨扶養照顧，相對
    人對於未成年子女未善盡撫育之責，爰依民法相關規定，聲
    請變更子女之姓氏為母姓等語。
二、按父母於子女出生登記前，應以書面約定子女從父姓或母姓
    。未約定或約定不成者，於戶政事務所抽籤決定之。子女經
    出生登記後，於未成年前，得由父母以書面約定變更為父姓
    或母姓。子女已成年者，得變更為父姓或母姓。前二項之變
    更，各以一次為限。有下列各款情形之一，法院得依父母之
    一方或子女之請求，為子女之利益，宣告變更子女之姓氏為
    父姓或母姓：㈠父母離婚者。㈡父母之一方或雙方死亡者。
    ㈢父母之一方或雙方生死不明滿三年者。㈣父母之一方顯有
    未盡保護或教養義務之情事者，民法第1059條定有明文。
三、經查：
（一）未成年人甲○○（000年0月00日生）為兩造所生之子女，兩
      造經協議離婚，約定未成年子女甲○○權利義務之行使或負
      擔由聲請人單獨任之一節，業據聲請人所提之戶籍謄本在
      卷為憑，堪予認定。另聲請人主張相對人對未成年子女甲
      ○○顯有未盡保護或教養義務之情事等情，本院復依職權囑
      託臺南市童心園社會福利關懷協會派社工人員訪視之評估
      與建議為：「兩造對變更子女姓氏之看法與態度：聲請人
      表示兩造離婚後相對人失聯，對未成年人漠不關心且未負
      擔扶養義務，因相對人消極不作為，故採取法律行動來聲
      請變更子女姓氏，但其主要是遵循長輩意願來提出聲請。
      其他關係人對變更子女姓氏之看法與態度：依聲請人所述
      ，變更姓氏一事主要為長輩的期待，聲請人父親對於未成
      年人從父姓一事明顯排斥。對變更子女姓氏正確認知之評
      估：聲請人是遵循長輩的期待來提出變更姓氏之聲請，亦
      未提及未成年人於就學環境、生活中有因姓氏產生困擾之
      情況，對於改姓後將面臨的調適準備程序不足。善意父母
      內涵之評估：聲請人知悉非同住之一方與子女會面交往之
      必要性，對於會面交往正確認知尚屬正向，然主動促成的
      善意積極度不足，兩造離婚後聲請人皆採被動配合相對人
      之會面請求，善意父母舉措有待提升。」等情，此有臺南
      市童心園社會福利關懷協會以109年12月8日南市童心園（
      監）字第10921842號函所檢附之變更子女姓氏訪視報告在
      卷可稽。
（二）本院衡以姓氏屬姓名權而為人格權之一部分，具有社會人
      格之可辯識性，與身分安定及交易安全有關外，姓氏尚具
      有家族制度之表徵，故賦予父母之選擇權，惟因應情事變
      更，為子女之利益，父母及子女自得請求法院宣告變更子
      女之姓氏為父姓或母姓。本院審之未成年人甲○○目前之年
      齡對週遭人事物之認知、理解能力仍處於學習之階段，其
      對共同生活並實際照顧扶養之聲請人已產生認同歸屬感，
      而聲請人現任未成年子女甲○○之親權人，負責保護教養未
      成年子女，若使未成年子女甲○○與聲請人同姓，顯較利於
      未成年子女身心健全之發展。綜參上情，本院認聲請人聲
      請更改未成年子女甲○○姓氏從母姓，應較符合子女之最佳
      利益，是可認聲請人聲請更改未成年子女甲○○姓氏從母姓
      「陳」，合於民法第1059條第5項之規定，應予允許，爰
      裁定如主文所示。
四、依家事事件法第104條第3項，裁定如主文。
中　　華　　民　　國　　110 　年　　3 　　月　　12　　日
                  家事法庭    法　官　楊佳祥
以上正本係照原本作成。
如對本裁定抗告，須於裁定送達後十日內向本院提出抗告狀，並
繳納抗告費新臺幣1,000元。
中　　華　　民　　國　　110 　年　　3 　　月　　12　　日
                    　　　　　書記官   許哲萍